【裁判字號】    90,台上,5340
【裁判日期】    900830
【裁判案由】    違反毒品危害防制條例
【裁判全文】
最高法院刑事判決                                九十年度台上字第五三四○號
    上  訴  人  甲○○
    選任辯護人  田平安律師
右上訴人因違反毒品危害防制條例案件，不服台灣高等法院高雄分院中華民國九十年
六月十三日第二審判決（九十年度上訴字第二五五號，起訴案號：台灣高雄地方法院
檢察署八十七年度偵字第一四二六四號），提起上訴，本院判決如左：
    主  文
原判決撤銷，發回台灣高等法院高雄分院。
    理  由
本件原判決認定上訴人甲○○基於概括之犯意，意圖不法利益，自民國八十七年三月
間起至同年六月十七日止，連續在高雄市○○區○○路之「金船遊藝場」、同市○○
○路之「全國」或「多媚」遊藝場內，以每小包或半錢新台幣（下同）三千元之價格
，販賣第二級毒品安非他命予祁子健、李文治施用各一次；販賣予陳秋云施用二次。
嗣經警於八十七年六月十九日下午三時許，在高雄市○○路四十巷三十七弄十三號查
獲祁子健、陳秋云、李文治等人，扣得渠等持有之安非他命四小包（驗後毛重六‧四
八公克），並循線查獲上訴人等情，因而撤銷第一審諭知上訴人無罪之判決，改判論
處上訴人連續販賣第二級毒品罪刑，固非無見。
惟查：(一)原判決事實認定，上訴人以三千元之價格，販賣一小包安非他命予祁子健施
用一次，並以該次之販賣所得三千元（連同販賣予李文治一次，陳秋云二次，共四次
，合計為一萬二千元），資為沒收之依據（見原判決第二面第五至六行、第八面第十
四至十五行），如果無訛，則上訴人販賣予祁子健之安非他命僅有一小包。惟依卷證
資料，警方在祁子健處扣得之安非他命為二小包（連同在李文治處扣得一包，在陳秋
云處扣得一包，合計為四包，見警卷第二頁、第四頁、第七頁、第十五頁背面），原
判決並以該二小包（連同李文治之一小包、陳秋云之一小包，合計四小包）安非他命
，採為上訴人販賣第二級毒品之證據（見原判決第三面第十九至二十行、第五面第十
一至十二行）。上訴人販賣予祁子健之安非他命，究為一小包或二小包，其認定之事
實，與所採用之證據，不相適合，自屬證據上理由矛盾。(二)原判決以陳秋云於警訊時
所供：「警方在我皮包內所查獲安非他命一小包，係向甲○○購買的」，及有警方在
祁子建、李文治、陳秋云身上扣得，購自上訴人之安非他命四小包（即祁子健二小包
、李文治一小包、陳秋云一小包）在案可稽，採為證據，認定上訴人販賣安非他命予
陳秋云（見原判決第三面第十二至十三行、第十九至二十行，第五面第十一至十二行
）。然卻又另謂：「陳秋云所指稱該包安非他命購買日期係八十七年六月十八日，惟
當時甲○○業已入監執行，尚無法認定該包安非他命即為甲○○所販賣」等語（見原
判決第四面第四至六行），認為在陳秋云身上扣得之一包安非他命，非上訴人所販賣
。其前後之論述，亦自相矛盾。(三)上訴人始終辯稱伊因另案通緝，已於八十七年六月
十七日遭逮捕，並於翌（十八）日送監執行（見第一審卷第五十五頁、第一五八頁、
第一八三頁），故不可能於八十七年六月十七日仍有販賣安非他命之行為。原判決認
定，上訴人至八十七年六月十七日仍有販賣安非他命之行為，但對於前揭辯稱是否屬
實，未予查明，即遽行判決，亦難昭折服。(四)毒品危害防制條例第十八條第一項前段
規定，查獲之毒品，不問屬於犯人與否，均沒收銷燬之，此為刑法第三十八條之特別
規定，採絕對義務沒收主義，從而查獲之物，茍能證明係毒品，除已滅失者外，不問
屬於犯人與否，均應沒收銷燬之，法院無斟酌之餘地。原判決事實既認定，本案經警
查獲後扣得安非他命四小包，理由且說明扣案之證物經送請高雄醫學院附設中和紀念
醫院鑑定結果，確為第二級毒品安非他命無訛（驗後毛重六‧四八公克），有檢驗報
告單一紙附卷可稽，卻未依上開規定沒收銷燬，自有判決不適用法則之違誤。(五)毒品
危害防制條例第四條第二項之販賣第二級毒品罪，以犯罪行為人有營利之意圖為構成
要件之一，此項要件自應於事實欄詳為記載，並於理由內說明其憑以認定之證據，使
事實與理由兩相一致，方為合法。原判決事實欄雖記載，上訴人意圖不法利益，連續
販賣第二級毒品，然未於理由內說明其有營利意圖所憑之證據及認定之理由，亦屬理
由不備。以上或為上訴意旨指摘所及，或為本院得依職權調查之事項，應認有撤銷發
回更審之原因。
據上論結，應依刑事訴訟法第三百九十七條、第四百零一條，判決如主文。
中      華      民      國     九十     年      八      月     三十     日
                              最高法院刑事第十二庭
                                  審判長法官  呂  潮  澤
                                        法官  陳  世  雄
                                        法官  孫  增  同
                                        法官  林  開  任
                                        法官  蕭  權  閔
      右正本證明與原本無異
                                              書  記  官
中      華      民      國     九十     年      九      月      四      日


司法院資訊處製作；財團法人民間司法改革基金會備份。
